臺灣彰化地方法院刑事判決　　　　　　　 96年度易字第358號
公　訴　人　臺灣彰化地方法院檢察署檢察官
被　　　告　甲○○
上列被告因違反家庭暴力防治法等案件，經檢察官提起公訴（九
十六年度偵字第一二四六號），本院判決如下：
    主  文
甲○○違反法院依家庭暴力防治法第十三條所為禁止實施家庭暴
力行為之民事通常保護令裁定，處有期徒刑肆月，如易科罰金，
以新臺幣壹仟元折算壹日。
    事  實
一、甲○○與乙○○為配偶關係，屬家庭暴力防治法第三條第一
    款所定之家庭成員關係，甲○○前曾對乙○○實施家庭暴力
    行為，乙○○遂向本院聲請保護令，經本院於九十五年九月
    二十二日以九十五年度家護字第五八二號民事通常保護令裁
    定：甲○○(一)不得對乙○○實施身體或精神上不法侵害；(二)
    不得直接或間接對乙○○為騷擾行為，有效期間為一年。嗣
    甲○○於九十五年十月五日晚間八時三十分許收受上揭保護
    令後，於該保護令有效期間內之九十六年一月十六日上午七
    時許，前往乙○○位在彰化縣彰化市○○里○○路○段三一
    之一號「國華便當店」之工作場所，要求乙○○返家，惟遭
    乙○○當場拒絕，甲○○旋基於違反前揭民事通常保護令及
    傷害之犯意，徒手拉扯乙○○之右手臂，欲強拉乙○○返家
    ，造成乙○○受有右上臂瘀傷（４x３公分）之傷害，而以
    此方式對乙○○實施身體上不法侵害之家庭暴力行為，違反
    前揭民事通常保護令裁定。
二、案經乙○○訴由彰化縣警察局和美分局報告臺灣彰化地方法
    院檢察署檢察官偵查起訴。
    理  由
一、訊據被告甲○○矢口否認有何違反前揭保護令及傷害之行為
    ，辯稱：伊並未收到本院九十五年度家護字第五八二號民事
    通常保護令，且伊於案發當日只是希望告訴人乙○○一同返
    家團圓，並沒有拉告訴人，也不清楚為何告訴人身上有傷云
    云。惟查：
（一）上揭犯罪事實，業據證人即告訴人乙○○於警詢、偵訊中
      指證甚詳，復有本院九十五年度家護字第五八二號民事通
      常保護令、謝錫炎診所出具之驗傷診斷書、彰化縣警察局
      和美分局保護令執行紀錄表影本各一紙及告訴人受傷照片
      二張等件在卷足稽。
（二）被告雖辯稱並未收到前揭保護令云云，惟依卷附之彰化縣
      警察局和美分局保護令執行紀錄表影本顯示：該分局之員
      警已於九十五年十月五日晚間八時三十分許將前揭保護令
      送達予被告，並告知被告該保護令之內容，且被告亦於該
      保護令執行紀錄表上簽名等情，顯然被告前揭所辯，無非
      事後卸責之詞，尚不足採信。
（三）再被告雖辯稱並未拉扯傷害告訴人云云，惟其於警詢及偵
      訊中均坦承案發時曾經拉扯告訴人手臂之事實，核與告訴
      人於警詢及偵查中指證之情節相符，復參諸卷附之前揭驗
      傷診斷書，告訴人於當日案發後即至謝錫炎診所診治，而
      當時其右上臂處的確受有瘀傷之傷害，顯然該傷害應係遭
      被告拉扯所致無訛，是以被告此部分所辯，亦應係卸責之
      詞，委無足採。
（四）綜上所述，本案事證已臻明確，被告犯行應堪認定。
二、茲就被告甲○○應如何論罪科刑析述如下：
（一）查被告行為後，家庭暴力防治法已於九十六年三月二十八
      日經以華總一義字第０九六０００三七七七一號令修正公
      布，並自公布日施行。按「行為後法律有變更者，適用行
      為時之法律。但行為後之法律有利於行為人者，適用最有
      利於行為人之法律。」刑法第二條第一項定有明文。本件
      被告固係違反家庭暴力防治法之特別刑法部分，惟依刑法
      第十一條規定：「本法總則於其他法律有刑罰或保安處分
      之規定者，亦適用之。但其他法律有特別規定者，不在此
      限。」被告違反家庭暴力防治法特別刑法部分既仍有刑法
      總則適用，則前揭修正即有比較之必要。經查：
  １、修正前家庭暴力防治法第十三條第一項、第二項第一、二
      、四款規定「法院受理通常保護令之聲請後，除有不合法
      之情形逕以裁定駁回者外，應即行審理程序；法院於審理
      終結後，認有家庭暴力之事實且有必要者，應依聲請或依
      職權核發包括下列一款或數款之通常保護令：一、禁止相
      對人對於被害人或其特定家庭成員實施家庭暴力。二、禁
      止相對人直接或間接對於被害人為騷擾、通話、通信或其
      他非必要之聯絡行為。四、命相對人遠離下列場所特定距
      離：被害人之住居所、學校、工作場所或其他被害人或其
      特定家庭成員經常出入之特定場所」，修正後家庭暴力防
      治法第十四條第一、二、四款規定：「法院於審理終結後
      ，認有家庭暴力之事實且有必要者，應依聲請或依職權核
      發包括下列一款或數款之通常保護令：一、禁止相對人對
      於被害人或其特定家庭成員實施家庭暴力。二、禁止相對
      人對於被害人為騷擾、接觸、跟蹤、通話、通信或其他非
      必要之聯絡行為。四、命相對人遠離下列場所特定距離：
      被害人之住居所、學校、工作場所或其他被害人或其特定
      家庭成員經常出入之特定場所。」經核修正後規定僅係擴
      大法院得核發保護令之事項，無論依修正前後之規定，本
      案均得核發保護令，修正後之規定並未較有利於行為人。
  ２、修正前家庭暴力防治法第五十條第一、二款規定「違反法
      院依第十三條、第十五條所為之下列裁定者，為本法所稱
      之違反保護令罪，處三年以下有期徒刑、拘役或科或併科
      新臺幣十萬元以下罰金：一、禁止實施家庭暴力行為。二
      、禁止直接或間接騷擾、接觸、通話或其他連絡行為。」
      ，修正後家庭暴力防治法第六十一條第一、二款規定「違
      反法院依第十四條第一項、第十六條第三項所為之下列裁
      定者，為本法所稱違反保護令罪，處三年以下有期徒刑、
      拘役或科或併科新臺幣十萬元以下罰金：一、禁止實施家
      庭暴力。二、禁止騷擾、接觸、跟蹤、通話、通信或其他
      非必要之聯絡行為。」經核修正後規定僅係擴大法院得處
      罰的範圍，法定刑並無不同，無論依修正前後之規定，本
      案被告均構成犯罪，修正後之規定並未較有利於行為人。
  ３、綜合上情比較結果，就被告之本案犯罪言，適用新或舊家
      庭暴力防治法相關規定，均無有利或不利於被告之情形，
      是以依刑法第二條第一項前段規定，本案應適用修正前之
      家庭暴力防治法規定，合先敘明。
（二）是核被告所為，係犯九十六年修正公布施行前之家庭暴力
      防治法第五十條第一款之違反保護令罪及刑法第二百七十
      七條第一項之傷害罪，而傷害罪部分屬於家庭暴力防治法
      所稱之家庭暴力罪。起訴法條雖漏引刑法第二百七十七條
      第一項，惟起訴書之犯罪事實欄已載明此部分犯罪事實，
      且此部分亦據告訴人乙○○提出告訴，本院自亦應就此部
      分予以論罪科刑，附此敘明。被告所犯之前揭違反保護令
      罪及傷害罪，係屬一行為而同時觸犯上揭二罪名，為想像
      競合犯，應依刑法第五十五條之規定，從一重之違反保護
      令罪處斷。爰審酌被告與告訴人係配偶關係，本應相互尊
      重與體諒，且循理性方式解決問題，惟被告僅因未如己意
      ，即強行拉扯告訴人，實屬不該，再者被告無視於本院所
      核發之前揭民事通常保護令於案發當時尚有效存在，竟仍
      輕忽其效力，違反該保護令而為家庭暴力行為，損及告訴
      人之身體及人格尊嚴非輕，並考量被告於犯後並無悔意等
      一切情狀，量處如主文所示之刑，並諭知易科罰金折算標
      準，以為懲儆。
據上論斷，應依刑事訴訟法第二百九十九條第一項前段，（修正
前）家庭暴力防治法第五十條第一款，刑法第十一條前段、第二
百七十七條第一項、第五十五條、第四十一條第一項前段，刑法
施行法第一條之一，判決如主文。
本案經檢察官劉世豪到庭執行職務。
中　　華　　民　　國　　96　　年　　5 　　月　　31　　日
                        臺灣彰化地方法院刑事第七庭
                              審判長法  官    李進清
                                    法  官    王昌鑫
                                    法  官    紀佳良
以上正本證明與原本無異。
如不服本判決，應於判決送達後十日內向本院提出上訴狀 (須附
繕本 )。
告訴人或被害人對於判決如有不服具備理由請求檢察官上訴者，
其上訴期間之計算係以檢察官收受判決正本之日期為準。
中　　華　　民　　國　　96　　年　　6 　　月　　4 　　日
                                    書記官    王惠嬌
【附錄本判決論罪科刑法條全文】：
九十六年修正前家庭暴力防治法第五十條：
違反法院依第十三條、第十五條所為之下列裁定者，為本法所稱
之違反保護令罪，處三年以下有期徒刑、拘役或科或併科新臺幣
十萬元以下罰金︰
一、禁止實施家庭暴力行為。
二、禁止直接或間接騷擾、接觸、通話或其他連絡行為。
三、命遷出住居所。
四、遠離住居所、工作場所、學校或其他特定場所。
五、命完成加害人處遇計畫：戒癮治療、精神治療、心理輔導或
    其他治療、輔導。
